最高法院刑事判決　　　　　　　　　　　　　　　九十一年度台上字第七五八三號
　　上訴人　台灣高等法院檢察署檢察官
　　被　告　甲○○
右上訴人因被告偽造文書案件，不服台灣高等法院中華民國八十九年九月二十日第二
審更審判決（八十九年度上更(一)字第五六一號，起訴案號：台灣台北地方法院檢察署
八十五年度偵字第二二九三九號），提起上訴，本院判決如左：
    主  文
原判決撤銷，發回台灣高等法院。
    理  由
本件原判決以公訴意旨略稱：被告甲○○基於意圖為自己不法所有之概括犯意，於民
國八十四年七月間，在台北市○○路三百二十二巷三十五號召集民間互助會，冒用本
名周朝金之「小周」參加乙會，並以其名義標會，使會員楊時憲等人陷於錯誤而交付
會款；嗣於八十五年九月間宣告倒會等情。因認被告涉有刑法第二百十六條、第二百
十條、第三百三十九條第一項等罪嫌。經審理結果，認不能證明被告犯罪，因而維持
第一審諭知無罪之判決，駁回檢察官在第二審之上訴。固非無見。
惟查上訴期間為十日，自送達判決後起算，刑事訴訟法第三百四十九條前段定有明文
。又對於檢察官之送達，應向承辦檢察官為之；承辦檢察官不在辦公處所時，向首席
檢察官（檢察長）為之，亦為同法第五十八條所明定。因此判決書對於檢察官為送達
，應於辦公處所向承辦檢察官為之，如承辦檢察官因公執行職務不在辦公處所，或有
其他不能收受（簽收）送達文書之障礙事由存在時，則應向首席檢察官（檢察長）為
之；倘非前揭原因，且得在辦公處所會晤承辦檢察官者，因客觀上檢察官已可收受該
應受送達之文書，乃故不予收受，即應認其送達為合法。本件第一審法院判決後，檢
察官於民國八十六年十二月二日提起第二審上訴（見原審上訴卷第六頁）；但依第一
審法院送達證書所示，檢察官加蓋收受判決正本之戳記日期為「10.」，再以紅色
筆將其中月份「１０」改為「」，使成為「11.」，而送達人於「送達時間」欄加
蓋之戳記日期則為「11.」（見第一審卷第一七０頁）。另依卷存之「送達檢察官
裁判書類登記簿」影本，其中「交付送達」欄之日期為「10.」（見原審上訴卷第
三十四頁）。證人即送達人黃永華於原審更審中證稱：「（問：甲○○判決送達檢察
官是何時送達？）八十六年十月二十一日送檢察官，我是先送該台北地檢署統計室，
再由統計室統計完，當天送檢察官（經核閱送達檢察官裁判書類登記簿上有地檢署統
計室八十六年十月二十一日梅秀吉印章）。」「 (問：檢察官印10.改11.是何
人更改？）檢察官自己改的。」等語（見原審更(一)卷第十四頁反面、第十五頁）。究
竟第一審法院判決正本送達於檢察官之日期為八十六年十月二十一日？或同月二十五
日？抑或同年十一月二十五日？尚欠明瞭，此與檢察官提起第二審上訴是否逾期攸關
，原審未予究明釐清，遽為實體上之判決，自有可議。再，原審以被告經合法傳喚，
無正當理由不到庭，因依刑事訴訟法第三百七十一條規定，不待其陳述，逕行判決。
但經核原審審判期日傳票所載被告地址分別為台北縣中和市○○路三四七巷十六弄三
十七號，及同路三一九巷十一弄六號三樓，均寄存於台北縣警察局中和分局員山派出
所（見原審更(一)卷第六十二頁、第六十三頁）。雖原審依「法務部戶役政連結作業系
統」查得被告之地址為台北縣中和市○○路三四七巷十六弄三十七號（見原審更(一)卷
第七十三頁），但該址前經郵政機關送達結果，批註「遷」字樣，予以退回（見原審
更(一)卷第六十頁）。而原審更審前向被告送達判決正本，記載之送達地址為台北縣永
和市○○路一一三巷九之二號四樓，經被告蓋章收受（見原審上訴卷第六十一頁）。
故原審審判期日傳票是否業經合法送達，亦非無疑；被告住居所地何在？併應查明。
上訴意旨指摘原判決違背法令，尚非全無理由，應認仍有撤銷發回更審之原因。
據上論結，應依刑事訴訟法第三百九十七條、第四百零一條，判決如主文。
中      華      民      國    九十一    年     十二     月    三十一    日
                              最高法院刑事第四庭
                                  審判長法官  紀  俊  乾
                                        法官  黃  正  興
                                        法官  劉  介  民
                                        法官  陳  東  誥
                                        法官  洪  明  輝
      右正本證明與原本無異
                                              書  記  官
中      華      民      國    九十二    年      一      月      三      日
